【裁判字號】    97,上訴,1911
【裁判日期】    980722
【裁判案由】    違反藥事法
【裁判全文】
臺灣高等法院刑事判決                97年度上訴字第1911號
    上  訴  人
    即  被  告  大川豐國際事業股份有限公司
    兼  代表人  丁○○
    選任辯護人  趙元昊  律師
                許瑞榮  律師
上列上訴人因違反藥事法案件，不服臺灣臺北地方法院96年度訴
字第1702號，中華民國97年4 月3 日第一審判決（起訴案號：臺
灣臺北地方法院檢察署96年度偵字第22070 號）提起上訴，判決
如下：
    主      文
原判決撤銷。
大川豐國際事業股份有限公司、丁○○均無罪。
    理      由
壹、公訴意旨略以：
一、丁○○是原設址臺北市○○區○○路225 號3 樓華彩生技股
    份有限公司（更名大川豐國際事業股份有限公司，下分別稱
    華彩公司、大川豐公司）負責人。明知未依法申請查驗登記
    取得藥品許可證的藥品為藥事法所規定的偽藥，不得製造、
    販賣，竟基於製造偽藥犯意，自不詳時日起，未經核准即將
    含有西藥Sibutramine （諾美婷）成分摻入所生產的產品「
    窈窕DIY 生機膠囊」內製造偽藥；並基於販賣偽藥的犯意，
    將含有上述偽藥成分的「窈窕DIY 生機膠囊」販賣與不特定
    人。
二、受害人Ａ女（年籍詳卷）向臺中市衛生局匿名檢舉，並檢送
    所購「窈窕DIY 生機膠囊」請求檢驗。經臺北市政府衛生局
    檢驗結果確含有西藥Sibutramine （諾美婷）成分。因認被
    告涉犯藥事法第82條第1 項製造偽藥、第83條第1 項明知為
    偽藥而販賣罪嫌。
貳、被告及辯護人對於卷證的證據能力均表示無意見（本院97年
    7月25日準備程序筆錄2）。
參、經審理，認定卷證不足以證明被告大川豐公司、丁○○涉嫌
    製造、販賣偽藥，應為無罪諭知，論述如下：
一、大川豐公司委託龍杏公司製造994盒共2萬9820顆窈窕DIY 生
    機膠囊，並未告知龍杏公司成分配方，而是由龍杏公司自行
    調配製造，並將製造完成的膠囊送往龍杏公司負責人丙○○
    介紹的佳樂欣公司進行鋁箔包裝，再將完成鋁箔包裝的膠囊
    送回龍杏公司等情，已經證人即龍杏公司負責人丙○○、證
    人即佳樂欣公司業務員張晉城明確結證（本院卷一244 反-
    246 ，原審34-38） ，並有龍杏公司出具的請款單、佳樂欣
    公司送貨單可憑（本院卷一264 、原審28）。
    證人乙○○證稱被告丁○○除向龍杏公司訂製膠囊外，未有
    其他來源（本院98年5 月8 日審判筆錄9） 。
    證人即負責鋁箔膠囊外紙盒包裝的優美公司江智宏，也明確
    證述曾使用990 餘個紙盒，為被告包裝窈窕DIY 生機膠囊一
    次等語（本院98年5 月8 日審理筆錄7） 。
    依扣案「窈窕DIY 生機膠囊」每排10顆，每盒3 排的包裝方
    式計算，核計約2 萬9 千餘顆。數量與龍杏公司生產的膠囊
    數量相符；而該批膠囊的原料與配方既均由龍杏公司提供，
    且膠囊自製造以至製成現品期間，被告均未曾經手，台北市
    衛生局稽查結果也未發現被告有其他產品來源。
    被告辯稱：所販賣的「窈窕DIY 生機膠囊」是龍杏公司生產
    製造的事實，可以認定。
二、被告及證人即龍杏公司丙○○均曾提出自身所留存的「窈窕
    DIY 生機膠囊」送驗。證人丙○○提出的檢體並未檢出諾美
    婷成分；而被告提供的「窈窕DIY 生機膠囊」則驗出含有諾
    美婷，雖有台北市政府衛生局檢驗報告可憑（偵526 卷69
    、70）；但證人丙○○無論對於膠囊原料的來源、被告委託
    產製膠囊的顏色、鋁箔包裝的過程、片裝成品最後是否送回
    龍杏公司等事實，前後證述反覆不一，態度多有隱瞞；況且
    ，證人丙○○提出的膠囊是在檢察官訊問後才郵寄到地檢署
    送請檢驗，是否為同一產品、是否另行產製；尤其，2 萬9
    千餘顆膠囊既已依訂單全數包裝完成交付被告，而竟仍有產
    品留存等情，均有可疑。
三、「窈窕DIY 生機膠囊」外包裝紙盒印製的製造日期，93年7
    月1 日，固與龍杏公司實際出貨日期93年8 月有差距；但製
    造外包裝紙盒的拿皇行印刷有限公司的確於93年6 月30日出
    貨DIY 膠囊外盒2000紙給大川豐公司等事實，有拿皇行公司
    93 年6月份應收帳款明細表（本院卷一287） 、證人即拿皇
    行公司業務員甲○○證述可憑（本院98年5 月8 日審理筆錄
    3-4） 。
    而證人即龍杏公司丙○○坦承：於93年8 月完成交貨等語（
    本院卷一247 反）。
    則被告辯稱：「於93年5 、6 月間找龍杏公司洽購。丙○○
    表示7 月初可交貨，即委託製造外包裝紙盒標示93年7 月1
    日；但龍杏公司遲至8 月才交貨。」等語，可以採信。
    因此，包裝盒打印的日期與出貨日期不一致的事實，不足以
    推論被告涉有販賣偽藥的犯意與犯行。
四、證人即檢舉人Ａ女的指訴有如下矛盾，難以採信與事實相符
    ：
（一）Ａ女的指訴與檢舉函內容均稱：經友人或同事介紹，自行
      以電話向「華彩公司」購買「窈窕DIY 生機膠囊」（發查
      他卷4 、33）；但Ａ女檢附的發票出售人卻為「大川豐公
      司」（發查他卷34）。
      Ａ女於本院證稱：「是買了之後才知道販賣公司的名稱。
      」（本院98年6 月24日筆錄10），則Ａ女既依統一發票的
      記載已得知「大川豐公司」的名稱，卻以與所購產品無關
      的「華彩公司」為對象提出檢舉，即有可疑。
      況且，Ａ女購買當時，94年4 月，「華彩公司」早經更名
      為「大川豐公司」，有大川豐公司變更登記表、營利事業
      登記證可憑（他74-79 、127-131） 。Ａ女如何知悉「華
      彩公司」此一名稱，也值得懷疑。
（二）Ａ女證稱：「以電話直接向華彩公司購買，價格即是發票
      上所示的新台幣（下同）3852元。」（本院98年6 月24日
      筆錄8）
      經查，「窈窕DIY 生機膠囊」一盒售價3600元，只有在東
      森電視購物頻道與其他商品3 樣組合才有優惠價格「3582
      元」，已經證人乙○○證述明確（本院98年5 月8 日筆錄
      10）。
      Ａ女是否確實曾經購買「窈窕DIY 生機膠囊」，實有可疑
      。
（三）Ａ女於本院結證：檢舉當時任職於販售與「窈窕DIY 生機
      膠囊」效能相當的「韻采纖」產品的日森公司。
      Ａ女捨自家公司的產品，而僅以電話即購買道聽而來，且
      來源、成分均不清楚的產品；加以日森公司負責人戊○○
      原與被告合夥販售相類效能產品，嗣因理念不合拆夥而生
      嫌隙等情，並經被告一再陳述。Ａ女檢舉的動機及作為確
      實值得懷疑。
肆、綜上，卷證不足以積極證明被告犯罪；職權調查的結果也無
    其他不利於被告的事證，起訴犯行不能證明。
    原審對被告論罪科刑，應有誤會。被告上訴堅決否認犯行，
    有理由，應撤銷原判決，宣告被告無罪。
伍、適用法律
    刑事訴訟法第369條第1項前段、第364條、第301條第1項。
中    華    民    國    98    年    7     月    22    日
                  刑事第六庭  審判長法  官  林堭儀
                                    法  官  吳淑惠
                                    法  官  郭豫珍
以上正本證明與原本無異。
如不服本判決，應於收受送達後10日內向本院提出上訴書狀，其
未敘述上訴之理由者並得於提起上訴後10日內向本院補提理由書
（均須按他造當事人之人數附繕本）「切勿逕送上級法院」。
                                    書記官  胡勤義
中    華    民    國    98    年    7     月    27    日


司法院資訊處製作；財團法人民間司法改革基金會備份。
